【裁判字號】    99,訴,622
【裁判日期】    991027
【裁判案由】    違反毒品危害防制條例
【裁判全文】
臺灣雲林地方法院刑事判決               99年度訴字第622號
公  訴  人  臺灣雲林地方法院檢察署檢察官
被      告  甲○○
上列被告因違反毒品危害防制條例案件，經檢察官提起公訴（99
年度毒偵字第1028號、第1118號），被告於準備程序中就被訴事
實為有罪之陳述，本院裁定進行簡式審判程序，判決如下：
    主      文
甲○○施用第一級毒品，累犯，處有期徒刑捌月；又施用第一級
毒品，累犯，處有期徒刑柒月；又施用第二級毒品，累犯，處有
期徒刑伍月。應執行有期徒刑壹年肆月。
    事實及理由
一、犯罪事實：
  (一)甲○○前曾於民國87年間因施用毒品案件，經臺灣臺中地方
    法院（下稱臺中地院）以87年度毒聲字第1496號裁定送觀察
    、勒戒，經觀察、勒戒後，認有繼續施用毒品之傾向，而經
    臺中地院裁定令入戒治處所施以強制戒治，至88年3 月26日
    停止戒治交付保護管束，於88年10月8 日戒治期滿保護管束
    未經撤銷，視為強制戒治執行完畢，經臺灣臺中地方法院檢
    察署檢察官於88年10月8 日以88年度戒毒偵字第53號為不起
    訴處分確定。又於90年間因連續施用第一級、第二級毒品案
    件，經本院於90年6 月26日以90年度毒聲字第720 號裁定令
    入戒治處所施以強制戒治，於90年7 月24日入所，嗣本院於
    90年12月27日以90年度毒聲字第1432號裁定停止戒治，於91
    年1 月22日因停止處分出監，並於91年7 月23日戒治期滿未
    經撤銷，視為強制戒治執行完畢；所涉刑責部分，則經本院
    於90年8 月29日以90年度訴字第244 號判決分別判處有期徒
    刑3 年6 月、2 年，並定應執行刑為有期徒刑5 年4 月，嗣
    於90年9 月16日確定。再於90年間，因持有第一級毒品案件
    ，經本院於90年8 月15日以90年度重訴字第5 號判決判處有
    期徒刑4 年，經提起上訴，復於90年10月4 日撤回上訴而確
    定。前開2 罪經本院於91年7 月5 日以91年度聲字第435 號
    裁定定其應執行刑為有期徒刑9 年確定。復因減刑條例實施
    ，前開2 罪另經本院於96年7 月23日以96年度聲減字第28 2
    號裁定分別減為有期徒刑1 年9 月、1 年、2 年，並經定應
    執行刑為有期徒刑4 年6 月確定，於96年7 月16日執行完畢
    。
  (二)詎其猶不知改過，仍為下列施用毒品之犯行：
    1.先同時基於施用第一級毒品海洛因及第二級毒品甲基安非
      他命之犯意，於99年6 月6 日下午4 時30分許，在其位於
      雲林縣東勢鄉○○村○○路72號之3 （起訴書誤載為 752
      號，業經公訴檢察官當庭更正）住處內，以將海洛因及甲
      基安非他命混合，放置於玻璃球內，再點火燒烤吸食其煙
      霧之方式，同時施用第一級毒品海洛因及第二級毒品甲基
      安非他命1 次。嗣於99年6 月9 日下午1 時許，因另涉槍
      砲案件，為警持本院核發之搜索票至上開住處搜索，經警
      徵得其同意採集其尿液送驗後，結果呈嗎啡、可待因、安
      非他命及甲基安非他命陽性反應，始知上情。
    2.復基於施用第一級毒品海洛因之犯意，於99年7 月18日上
      午6 、7 時許，在其停放於住處之車內，以將海洛因粉末
      摻入香煙內再點燃吸食之方式，施用第一級毒品海洛因 1
      次。約莫經過30分鐘後，其又基於施用第二級毒品甲基安
      非他命之犯意，在同一地點，以將甲基安非他命放置於玻
      璃球內，再點火燒烤吸食其煙霧之方式，施用第二級毒品
      甲基安非他命1 次。嗣因另涉販賣毒品案件，經臺灣雲林
      地方法院檢察署（下稱雲林地檢署）檢察官通知到案說明
      ，經其同意採尿送驗，結果呈可待因、嗎啡、安非他命及
      甲基安非他命陽性反應，而悉上情。
二、認定犯罪事實所憑之證據及理由：
  (一)本件被告甲○○所犯之罪，均係死刑、無期徒刑、最輕本刑
    為3 年以上有期徒刑以外之罪，其於準備程序就前揭被訴事
    實為有罪之陳述，經受命法官告知簡式審判程序之旨，並聽
    取其與公訴人之意見後，本院裁定由法官一人獨任進行簡式
    審判程序，是本案之證據調查，依刑事訴訟法第273 條之 2
    規定，不受同法第159 條第1 項、第161 條之2 、第161 條
    之3 、第163 條之1 及第164 條至第170 條規定之限制，合
    先敘明。
  (二)上開犯罪事實，業據被告在偵查及本院審理中坦承不諱，且
    其於99年6 月9 日下午2 時20分、99年7 月19日上午11時許
    ，為警採集之尿液檢體（編號分別為00000000、0000000 號
    ），經送正修科技大學超微量研究科技中心、臺灣檢驗科技
    股份有限公司濫用藥物實驗室－高雄以氣相層析質譜儀分析
    法檢驗後，均呈可待因、嗎啡、安非他命及甲基安非他命陽
    性反應等情，分別有上開2 公司99年6 月28日、99年8 月 4
    日出具之尿液檢驗報告、濫用藥物檢驗報告、雲林縣警察局
    西螺分局委託檢驗尿液代號與真實姓名對照認證單、代號與
    真實姓名對照表、雲林地檢署受保護管束人（被告）尿液檢
    體監管紀錄表及採尿具結書各1 份在卷可稽。被告上開自白
    核與事實相符，堪予採信。
  (三)又國內甲基安非他命施用方式主要以燒煙吸食為主，而海洛
    因施用方式有注射方式或以燒煙吸食，兩者是否可同時、同
    日施用，依藥理作用區分海洛因係中樞神經抑制劑，安非他
    命類毒品係中樞神經興奮劑，二者作用機轉不同，本不宜共
    用，然對毒品施用者並無考慮此一原則之必要，通常可視其
    習性，同時、同日施用任何毒品，且法務部調查局鑑驗毒品
    證物之經驗，曾發現海洛因與甲基安非他命摻雜之案例等情
    ，有法務部調查局93年7 月12日調科壹字第09300262550 號
    、93年9 月調科壹字第09300366970 號函各1 份附卷可憑。
    再者，另若將海洛因與安非他命（國內通常吸食甲基安非他
    命）混合置於玻璃球中以燒烤方式吸食，於施用者之尿液中
    應可檢出嗎啡、甲基安非他命之陽性反應乙節，亦有行政衛
    生署管制藥品管理局93年9 月6 日管檢字第0930008112號函
    在卷可參，故被告陳稱其於99年6 月6 日下午4 時30分許，
    在其上揭住處內，係同時將海洛因及甲基安非他命摻雜後置
    於玻璃球內燒烤吸食等語，亦與上開毒品施用實務相符，而
    堪採信。
  (四)按毒品危害防制條例於92年7 月9 日修正公布，自93年1 月
    9 日施行，其中第20條、第23條將施用毒品之刑事處遇程序
    ，區分為「初犯」及「5 年內再犯」、「5 年後再犯」。依
    其立法理由之說明：「初犯」，經觀察、勒戒或強制戒治後
    ，應為不起訴處分或不付審理之裁定；經觀察、勒戒或強制
    戒治執行完畢釋放後，「5 年內再犯」者，因其再犯率甚高
    ，原實施之觀察、勒戒及強制戒治既已無法收其實效，爰依
    法追訴或裁定交付審理。至於經觀察、勒戒或強制戒治執行
    完畢釋放後，「5 年後再犯」者，前所實施之觀察、勒戒或
    強制戒治已足以遮斷其施用毒品之毒癮，為期自新及協助其
    斷除毒癮，仍適用「初犯」規定，先經觀察、勒戒或強制戒
    治之程序。從而依修正後之規定，僅限於「初犯」及「5 年
    後再犯」二種情形，始應先經觀察、勒戒或強制戒治程序。
    倘被告於5 年內已再犯，經依法追訴處罰，縱其第3 次（或
    第3 次以上）再度施用毒品之時間，在初犯經觀察、勒戒或
    強制戒治執行完畢釋放5 年以後，已不合於「5 年後再犯」
    之規定，且因已於「5 年內再犯」，顯見其再犯率甚高，原
    實施觀察、勒戒或強制戒治，已無法收其實效，即應依該條
    例第10條處罰（最高法院95年度第7 次、97年度第5 次刑事
    庭會議決議，最高法院99年度臺非字第246 號、99年度臺上
    字第5096號判決意旨參照）。準此，被告有如犯罪事實欄所
    載之觀察勒戒、強制戒治及判刑確定等情，有臺灣高等法院
    被告前案紀錄表1 份在卷可稽，其於87年間初犯施用毒品罪
    後，經觀察、勒戒及強制戒治執行完畢釋放後5 年內之90年
    間再犯施用毒品罪，已屬「5 年內再犯」之情形，而與毒品
    危害防制條例第20條所定，「初犯」或「5 年內再犯」始得
    以觀察、勒戒之保安處遇替代刑罰之要件不符，自應依毒品
    危害防制條例第23條第2 項規定，予以追訴、處罰。
  (五)綜上，本件事證已臻明確，被告犯行，均堪認定，應依法論
    科。
三、論罪科刑之理由：
  (一)查海洛因與甲基安非他命分別為毒品危害防制條例第2 條第
    2 項第1 款、第2 款所列管之第一級、第二級毒品。是核被
    告所為，分別係犯毒品危害防制條例第10條第1 項之施用第
    一級毒品罪及同條第2 項之施用第二級毒品之罪。其施用前
    持有第一級毒品海洛因、第二級毒品甲基安非他命之低度行
    為，應分別為施用之高度行為所吸收，均不另論罪。
  (二)被告99年6 月6 日係以將第一級毒品海洛因與第二級毒品甲
    基安非他命混合，放置於玻璃球內，再點火燒烤吸食其煙霧
    之方式，同時施用第一級毒品海洛因與第二級毒品甲基安非
    他命，業已認定如前述，被告所犯上開施用第一級毒品罪、
    施用第二級毒品罪2 罪間，顯係一行為觸犯數罪名，屬想像
    競合犯，應從較重之施用第一級毒品罪處斷。
  (三)被告所犯上開3 罪間，犯意各別，行為互殊，應分論併罰。
  (四)被告有前述犯罪事實欄所記載之前科紀錄，有刑案查註紀錄
    表及臺灣高等法院被告前案紀錄表各1 份在卷可稽，其於有
    期徒刑執行完畢後，5 年以內故意再犯有期徒刑以上之上開
    各罪，均為累犯，應分別依刑法第47條第1 項之規定加重其
    刑。
  (五)爰審酌被告雖於犯後即能坦承犯行，而其施用毒品行為於本
    質上係屬自我戕害行為，反社會性之程度應屬較低；惟施用
    毒品，不僅足以戕害其個人身心，且極易滋生其他犯罪，惡
    化治安甚重，嚴重損及公益，且被告前屢經觀察勒戒、強制
    戒治等處遇助其戒除毒品，竟再為本件施用毒品犯行，顯見
    其不思悔改，自制力亦顯不佳，然參諸施用毒品者均有相當
    程度之成癮性及心理依賴，其犯罪心態與一般刑事犯罪之本
    質並不相同，應側重以適當之醫學治療及心理矯治處遇為宜
    等一切情狀，分別量處如主文所示之刑，並定應執行之刑。
四、應適用之法律：
  (一)刑事訴訟法第273 條之1 第1 項、第299 條第1 項前段。
  (二)毒品危害防制條例第10條第1項、第2項。
  (三)刑法第11條前段、第47條第1 項、第55條、第51條第5 款。
本案經檢察官陳詠薇到庭執行職務
中    華    民    國    99    年    10    月    27    日
                  刑事第七庭    法  官  鍾世芬
以上正本證明與原本無異。
如不服本判決應於收受判決後10日內向本院提出上訴書狀，並應
敘述具體理由；其未敘述上訴理由者，應於上訴期間屆滿後20日
內向本院補提理由書（均須按他造當事人之人數附繕本）。「切
勿逕送上級法院」。
                                書記官  王雪招
中    華    民    國    99    年    10    月    27    日
附錄論罪科刑條文全文：
毒品危害防制條例第10條
施用第一級毒品者，處6 月以上5 年以下有期徒刑。
施用第二級毒品者，處3 年以下有期徒刑。

司法院資訊處製作；財團法人民間司法改革基金會備份。
